臺灣臺南地方法院民事判決
109年度訴字第2101號
原      告  蘇康月麗
訴訟代理人  許有茗律師
被      告  馬尚志  
上列當事人間請求損害賠償等事件，經本院於民國110年2月24日
言詞辯論終結，判決如下：
    主  文
原告之訴駁回。
訴訟費用由原告負擔。
    事實及理由
一、按訴狀送達後，原告不得將原訴變更或追加他訴，但擴張或
    減縮應受判決事項之聲明者，不在此限。民事訴訟法第255
    條第1項第3款定有明文。本件原告起訴原聲明：㈠被告應立
    即在臺南市○○區○○里○○路00號地點（下稱系爭地點）裝置20
    公厘受水管之用水設備工程施作。㈡被告應給付原告新臺幣
    （下同）91萬元，及自民國109年12月29日起，每月給付原
    告7萬元至系爭地點裝置20公厘受水管之用水設備止，嗣於
    訴訟中變更聲明為：被告應給付原告63萬元，及自起訴狀繕
    本送達翌日起至清償日止，按週年利率百分之5計算之利息
    ，核與上開規定無不符，應予准許，合先敘明。
二、原告主張：原告於108年10月29日向台灣自來水股份有限公
    司第六區管理處（下稱第六區管理處）台南服務所申請在系
    爭地點裝置20公厘受水管之用水設備，遭被告即台南服務所
    主任以各種理由蒙騙故意不來施工。原告所申請開挖道路之
    台南市○○區○○段00000地號土地為原告所有，原告亦已於109
    年3月13日取得台南市政府工務局核發可於109年3月18日至1
    09年6月15日挖掘道路之許可，被告竟與台南市和順工業區
    廠商協進會（下稱廠商協進會）理事長陳文祥合謀不進場施
    工，更在原告不知情之情況下，未經原告同意，擅向台南市
    政府工務局申請四次施工延展。原告向台南市政府陳情，台
    南市政府經濟發展局（下稱經發局）於109年11月13日會議
    決議：「本案施工路段之路權業經本府工務局109年3月13日
    核准在案，且該路段不在保固期限内，土地權屬係申請人（
    用戶）所有，未涉及他人土地，請台水公司第六區管理處進
    場施作」，被告於該次會議中，亦向原告配偶蘇明賢允諾決
    議後15天內進場施工，惟被告於決議後已逾1個月以上，仍
    故意未進場施工。原告於申請用水設備前即已於107年5月8
    日將系爭地點以每月7萬元出租予全家便利商店股份有限公
    司（下稱全家便利商店），租賃期間自108年6月1日至118年
    5月31日，因被告故意拖延不施工裝置用水設備，致全家便
    利商店無法進駐使用該處，原告亦因而受有每月7萬元之損
    失。依被告嗣後安裝完成用水設備實際僅需2日即能完工可
    知，被告應於台南市政府工務局核准挖掘施工許可日109年3
    月18日之後2日即109年3月20日完成施工。為此，爰依民法
    第186條規定，請求被告給付自109年4月1日起至110年1月10
    日止共9個月合計63萬元之租金損失。並聲明：被告應給付
    原告63萬元，及自起訴狀繕本送達翌日起至清償日止，按週
    年利率百分之5計算之利息。
三、被告則以：
　㈠被告服務於第六區管理處台南服務所，原告於108年10月29日
    向台南服務所申請於系爭地點裝置20公厘用水設備進水管，
    系爭地點位於台南和順工業區內開安路與開安一街交叉路口
    之東北角。原告申裝時，原係申請由開安一街接駁管線，表
    位原設置於開安一街路段邊，惟埋管需經過他人所有之台南
    市○○區○○段000○0000地號土地，台南服務所遂告知原告及其
    委託代辦之承包商和昇水電行，請其等提出使用私有地同意
    暨切結書、相關地籍佐證資料，再依台南市政府工務局107
    年11月7日南市工企劃字第1071243043號函辦理。
　㈡直至109年3月底，原告始提起要改變由開安路接駁管線，表
    位設置於開安路路段邊，惟台南服務所迄至109年3月始收到
    原告提出之950-3地號土地所有權狀，台南市政府工務局則
    於109年3月13日核准道路挖掘。台南服務所持續協助原告及
    為其代辦之和昇水電行接洽廠商協進會確認後續施工事宜，
    廠商協進會以施工路段涉及開安路與開安一街路口紅色標線
    内已加封之緣由，暫緩同意施工。台南服務所乃於109年4月
    9日函請原告與廠商協進會協議處理方式，俾台南服務所能
    早日進場施工。發文後，台南服務所亦持續協助與廠商協進
    會溝通雙方處理方式。
　㈢台南市政府經發局於109年11月13日召開研商會議，決議㈡略
    以：該路段不在保固期限內…請第六區管理處進場施作等語
    。第六區管理處於前開會議中說明約需15日作業時間方能進
    場施作，於進場施作前，再洽廠商協進會，惟廠商協進會以
    109年11月18日函覆稱：開安路50號前柏油因維護廠區道路
    平整為由，請於期限到期（109年12月31日），才能統一施
    工等語。因該函覆結果與上開109年11月13日會議決議有明
    顯差異，台南服務所實無法依前開會議決議進場施作，遂請
    台南市政府經發局再次協助調處解決，然因經發局未協助調
    處解決，台南服務所乃向台南市政府申請延展該路段道路挖
    掘許可至110年2月25日，並於109年12月31日函知原告表示
    ：為避免年節前後工廠大型重型車輛進出與施工安全，排定
    於110年1月9日進場施工。今台南服務所已於110年1月9日進
    場施作用戶外線進水管完畢，並於同年月14日裝表完成。被
    告並無故意違背對於第三人應執行之職務情形，原告空言主
    張，實不足採。
　㈣並聲明：原告之訴駁回。
四、本件兩造不爭執事項為：
　㈠原告於108年10月29日向第六區管理處台南服務所申請在系爭
    地點裝置20公厘受水管之用水設備，第六區管理處台南服務
    所已於110年1月9日施工完畢，並於1月14日裝表完成。
　㈡原告將系爭地點自108年6月1日起至118年5月31日止以每月租
    金7萬元出租予全家便利商店。
　㈢被告為第六區管理處台南服務所之主任。
五、得心證之理由：
　㈠按公務員因故意違背對於第三人應執行之職務，致第三人受
    損害者，負賠償責任。其因過失者，以被害人不能依他項方
    法受賠償時為限，負其責任，民法第186條第1項定有明文。
    次按公務員之侵權行為責任，須以民法第186條之規定為據
    ，其因過失違背對於第三人應執行之職務，致第三人之權利
    受有損害者，被害人須以不能依他項方法受賠償時為限，始
    得向公務員個人請求損害賠償。惟國家賠償法已於70年7月1
    日施行，被害人非不得依該法之規定，以公務員因過失違背
    對於第三人應執行之職務，致其權利受損害，而請求國家賠
    償（最高法院87年度台上字第473號判決意旨參照），是依
    現行規定，如要直接請求公務員負侵權行為損害賠償責任，
    以該公務員故意違背對於第三人應執行之職務，致第三人受
    損害為限。故本件應探究者乃被告有無故意違背對於原告應
    執行之職務，並致原告受有損害。
　㈡經查，原告於108年10月29日向台南服務所就系爭地點申裝接
    水，原申請由開安一街駁接管線，表位設置於開安一街路段
    邊，惟依台南市政府工務局107年11月7日南市工企劃字第10
    71243043號函通知第六區管理處及台南服務所之內容（本院
    卷第69-70頁），表示因台南市和順工業區內之道路土地所
    有權約95%為私人名義或道路仍在保固期中，請各管線單位
    於該工業區範圍內申請道路挖掘，取得道路挖掘許可證時，
    應先行逕洽該廠商協進會及確認地主是否同意挖掘道路後，
    再進場施作等語，而經台南服務所現場勘查結果，因該埋設
    新裝管線須經過他人所有之安南區和工段958、1187地號土
    地，故台南服務所依上開函示內容請原告及代辦廠商配合提
    出相關資料以俾辦理；原告嗣將申裝管線位址改由開安路辦
    理駁接，表位設置於開安路路段邊，原告於109年3月間始提
    供950-3地號土地所有權狀予台南服務所，臺南市政府工務
    局於同年3月13日核准道路挖掘，台南服務所持續協助原告
    接洽廠商協進會確認後續施工事宜，然廠商協進會以施工路
    段涉及開安路與開安一街路口紅色標線內已加封為由
　　，暫緩同意施工，台南服務所乃以109年4月9日台水六南服
    室字第1093100973號函，請原告及其代辦廠商與廠商協進會
    協議處理方式，以俾台南服務所早日進場施工。後經臺南市
    政府經發局於109年11月13日召開之研商會議中，決議㈡略
　　以：本案施工路段之路權業經台南市政府工務局109年3月13
    日核准在案，且該路段不在保固期限內，土地權屬原告所有
    ，未涉及他人土地，請第六區管理處進場施作等語，又該次
    會議經發局雖有邀請廠商協進會與會，惟該會並未派員參加
    ，而該決議結果因與前開工務局107年11月7日所發函文中表
    示應先洽廠商協進會及確認地主是否同意挖掘之內容有明顯
    差異，台南服務所乃於進場施作前再洽廠商協進會，惟該廠
    商協進會於109年11月18日以和順廠協祥字第1091118號函通
    知台南服務所略以：位於系爭地點前之自來水工程，該址前
    柏油因維護廠區道路平整為由，設有保固期限至109年12月3
    1日止，請於期限到期才能統一施工等語，致台南服務所無
    法進場施工。第六區管理處再於109年12月3日以台水六業字
    第1090016225號函請台南市政府經發局協助調處解決等情，
    有第六區管理處110年1月20日台水六業字第1100000704號函
    暨檢附相關資料在卷可稽（本院卷第第99-116頁）。
　㈢本院審酌上情，第六區管理處雖未於台南市政府工務局109年
    3月13日核准道路挖掘後立即施工，而係以109年4月9日函知
    原告因本件裝設地點柏油路面已加封，尚需與廠商協進會協
    議，經核此乃係依台南市政府工務局107年11月7日函所示「
    進場施作前需先洽廠商協進會是否同意挖掘道路」規定為之
    ；雖台南市政府經發局事後於109年11月13日研商會議中決
    議：請第六區管理處進場施作等語，然第六區管理處認該決
    議與台南市政府工務局107年11月7日函所示意旨不相符合，
    再於109年12月3日函請台南市政府經發局協助調處解決，惟
    該局未再進行調處，第六區管理處嗣後業於110年1月9日進
    場施工，而原告亦不爭執用水設備已於110年1月9日施工完
    畢，並於同月14日裝表完成（不爭執事項㈠）。經核第六區
    管理處及台南服務所遵守台南市政府工務局107年11月7日函
    示規定所為之處置，並無原告所指與廠商協進會理事長合謀
    不進場施工，或明知不能再延而故意不施工之情形，因此，
    要難認擔任台南服務所主任之被告有何故意違背職務之情事
    。
　㈣依上所述，原告未舉證證明被告有何故意違背職務之情事，
    則其依據民法第186條提起本件訴訟，自難認於法有據。
六、綜上，本件原告並未舉證證明被告有何故意違背職務行為之
    情事，其依民法第186條規定，請求被告給付63萬元，及自
    起訴狀繕本送達翌日起至清償日止之法定遲延利息，即無理
    由，應予駁回。
七、本件為判決基礎之事證已臻明確，兩造其餘攻擊防禦方法及
    所提證據，經斟酌後，核與本件之結論不生影響，爰不一一
    論列，附此敘明。
八、訴訟費用負擔之依據：民事訴訟法第78條。 
中　　華　　民　　國　 110　　年　　 3　　月　　10　　日
                    民事第五庭  法　官  張家瑛
以上正本係照原本作成。
如不服本判決，應於判決送達後20日內向本院提出上訴狀。如委
任律師提起上訴者，應一併繳納上訴審裁判費。　　　　　　　
中　　華　　民　　國　　110 　年　　3 　　月　　10　　日
                                書記官  陳雅婷